臺灣屏東地方法院刑事判決　　　　　　　100年度訴字第912號
公　訴　人　臺灣屏東地方法院檢察署檢察官
被　　　告　林褔乾
上列被告因違反毒品危害防制條例案件，經檢察官提起公訴（10
0 年度毒偵字第1002號），本院判決如下：
    主  文
林福乾無罪。
    理  由
一、公訴意旨略以：被告林福乾前於民國87年間因施用毒品案件
    ，經法院裁定送觀察、勒戒後，認無繼續施用毒品之傾向，
    於87年8 月31日執行完畢釋放，並經臺灣屏東地方法院檢察
    署（下稱屏東地檢署）檢察官以87年度偵字第5197號不起訴
    處分確定；又於88年間因施用毒品案件，經送勒戒處所執行
    觀察、勒戒後，認有繼續施用毒品傾向，再送強制戒治並起
    訴後，經本院以88年度易字第1292號判決有期徒刑6 月，嗣
    經臺灣高等法院高雄分院以89年度上易字第21號判決駁回上
    訴確定；強制戒治部分則於89年12月28日執行完畢。又於前
    開強制戒治執行完畢後5 年之94年間，因施用毒品案件，經
    本院以94年度簡字第1136號判決有期徒刑5 月確定，並於96
    年7 月16日因減刑而執行完畢出監。詎林福乾猶不知悔改，
    明知海洛因屬第一級毒品，不得持有及施用，仍基於施用第
    一級毒品之犯意，於100 年3 月25日上午9 時許往前回溯96
    小時內之某時，在不詳處所施用第一級毒品海洛因1 次。嗣
    於100 年3 月25日上午9 時許，經屏東地檢署觀護人依毒品
    危害防制條例第25條於保護管束期間定期採尿並送驗檢出海
    洛因代謝後之嗎啡陽性反應，始悉上情。因認被告涉犯毒品
    危害防制條例第10條第1 項之施用第一級毒品罪嫌等語。
二、公訴意旨認被告林福乾涉犯上開施用第一級毒品罪嫌，無非
    係以臺灣屏東地方法院檢察署署尿液檢體監管紀錄表及台灣
    檢驗科技股份有限公司濫用藥物尿液檢驗報告各1 紙為其主
    要論據。
三、按被告以外之人於審判外之陳述，經當事人於審判程序同意
    作為證據，法院審酌該言詞陳述或書面陳述作成時之情況，
    認為適當者，亦得為證據，刑事訴訟法第159 條之5 第1 項
    定有明文。又傳聞法則之重要理論依據，在於傳聞證據未經
    當事人之反對詰問予以核實，乃予排斥，惟若當事人已放棄
    對原供述人之反對詰問權，於法院審判時表明同意該等傳聞
    證據可作為證據，基於證據資料愈豐富，愈有助於真實發現
    之理念，並貫徹刑事訴訟法修法加重當事人進行主義之精神
    ，確認當事人對於證據能力有處分權之制度，傳聞證據經當
    事人同意作為證據，法院認為適當者，亦得為證據。查本件
    被告林福乾對卷附具傳聞證據性質之證據，均表示同意其證
    據能力（見本院卷第82頁及第127 頁），且本院審酌該等證
    據作成時之情況及取得過程等節，認為以之為證據使用，應
    屬適當，是依刑事訴訟法第159 條之5 之規定，均有證據能
    力。
四、按犯罪事實應依證據認定之，無證據不得認定犯罪事實。不
    能證明被告犯罪者，應諭知無罪之判決。刑事訴訟法第154
    條第2 項、第301 條第1 項分別定有明文。次按認定不利於
    被告之事實，須依積極證據，苟積極證據不足為不利於被告
    事實之認定時，即應為有利於被告之認定，更不必有何有利
    之證據（最高法院30年上字第816 號判例意旨參照）。再按
    刑事訴訟上證明之資料，無論其為直接或間接證據，均須達
    於通常一般之人均不致有所懷疑，而得確信其為真實之程度
    ，始得據為有罪之認定，若其關於被告是否犯罪之證明未能
    達此程度，而有合理懷疑之存在，致使無從形成有罪之確信
    ，根據「罪證有疑，利於被告」之證據法則，即不得遽為不
    利被告之認定（最高法院76年臺上字第4986號判例意旨參照
    ）。
五、訊據被告堅詞否認有何施用第一級毒品海洛因之犯行，辯稱
    ：會驗出陽性反應是因為喝了母親給伊的感冒藥水的緣故等
    語。經查：
  (一)、被告於100 年3 月25日上午9 時許，經屏東地檢署觀護人
      執行保護管束時，對其採集尿液送請台灣檢驗科技股份有
      限公司檢驗，經該公司以EIA 酵素免疫分析法初步檢驗（
      檢驗值≧300ng/ml）之結果，檢出被告尿液中有鴉片類陽
      性反應，再該公司以GC/MS 氣相層析質譜儀法確認（檢驗
      值可待因≧300ng/ml─可檢出最低濃度60ng /ml，嗎啡≧
      300ng/ml─可檢出最低濃度30ng/ml ）之結果，檢出被告
      尿液中嗎啡之閾值為365ng/ml，可待因之閾值為70ng/ml
      ，因而判定被告之尿液呈嗎啡陽性反應等情，有臺灣檢驗
      科技股份有限公司濫用藥物實驗室─高雄於100 年4 月13
      日所出具報告編號KH/2011/00000000號濫用藥物檢驗報告
      、屏東地檢署施用毒品犯受保護管束人尿液檢體監管紀錄
      表各1 件（見偵查卷第2 至5 頁），固堪以認定。惟被告
      當天所採集之尿液2 瓶，再經本院送高雄醫學大學附設中
      和紀念醫院以同上方法檢驗，結果呈嗎啡、可待因均陰性
      反應（嗎啡268ng/ml、可待因未檢出；及嗎啡272ng/ml、
      可待因未檢出）等情，亦有該醫院於100 年10月3 日所出
      具報告編號10010-5 及10010-6 號濫用藥物尿液檢驗報告
      （見本院卷第105 至106 頁）在卷可查，是被告尿液經再
      檢驗結果既呈海洛因進入人體代謝後之嗎啡、可待因陰性
      反應，則被告是否確有施用第一級毒品海洛因之行為即非
      無可疑。
  (二)、再者，被告否認有施用海洛因之行為，並以上開情詞置辯
      。經查，證人即被告之母林鍾金春於本院審理中證稱：伊
      記得伊有在今年3 月去義大醫療財團法人義大醫院（下稱
      義大醫院）看醫生，醫生有開3 瓶藥水給伊喝，是喝感冒
      、咳嗽用的，伊後來好像有拿給被告喝等語（見本院卷第
      128 至131 頁）。而證人林鍾金春確有於100 年3 月17日
      前往義大醫院就診，並由該院開立晟德大藥廠股份有限公
      司甘草止咳水（Brown MixtureLiquid ）藥物等情，有證
      人林鍾金春之藥袋影本1 份（見本院卷第122 頁）在卷可
      證，足見證人林鍾金春確有至義大醫院就診而取得甘草止
      咳水3 瓶無訛。證人林鍾金春雖對於是否確有供該藥水予
      被告飲用乙事，僅證稱「好像有」等語，然本院訊問證人
      林鍾金春之審理期日（100 年12月6 日），距其拿藥交予
      被告服用之時點（100 年3 月間）既已相隔達9 月之遙，
      因而致其有記憶模糊之狀況亦屬常情；復審酌甘草止咳水
      雖係醫師處方用藥，然一般人罹患感冒、咳嗽、鼻塞、流
      鼻水、頭痛等症狀時，依我國目前社會常情，自行購買成
      藥服用，或服用自己或家人之前因相同症狀自醫師處方取
      得但未用完藥物者，所在多有，是本件被告因而有服用其
      母親交付之處方用藥甘草止咳水，即非無可能。再參以前
      開尿液檢體監管紀錄表上「受檢者服用藥物情形」一項經
      勾選「有」（見偵卷第5 頁），是被告於尚未得知尿液檢
      驗結果前，即已表明其有服用藥物之情形，益可認被告並
      非於事後為卸責，始衍生前開置辯以推諉脫責，被告前開
      所辯，即尚非無稽。
  (三)、況且，被告所提出其飲用所餘之晟德大藥廠股份有限公司
      甘草止咳水（Brown MixtureLiq uid），服用後是否可能
      致尿液檢驗出嗎啡、可待因呈陽性反應乙情，經本院函詢
      法務部法醫研究所回覆：該藥品含鴉片酊，在鴉片酊中含
      嗎啡及可待因成分，該劑量可導致尿液檢查中呈可待因及
      嗎啡陽性反應，若受檢者確於100 年3 月25日採集尿液前
      一日服用該藥水，則受檢者之可待因及嗎啡陽性反應可視
      為醫療用藥所致等語，有法務部法醫研究所100 年10月10
      日法醫毒字第1000005646號函（見本院卷第109 頁）附卷
      可憑。故被告當日所採集尿液之檢驗結果既如前述，自不
      能排除被告上開尿液檢驗結果確係因服用甘草止咳水所致
      之事實至明。
  (四)、末參以本件並未查獲被告有何持有海洛因、嗎啡、鴉片等
      毒品或發現被告身體上有施用毒品之針孔等痕跡，被告亦
      前無任何施用第一級毒品之前科紀錄（此有臺灣高等法院
      被告前案紀錄表在卷可考，見本院卷第11至71頁），且被
      告前開尿液再經檢驗結果呈嗎啡、可待因均陰性反應，復
      無法排除被告係因服用上開甘草止咳水，而導致所採尿液
      中檢出嗎啡365ng/ml，可待因70ng/ml 之情形下，自不得
      僅以被告上開尿液檢驗結果，而遽認被告有施用第一級毒
      品海洛因之行為。
六、綜上，公訴人所提出之各項直接、間接證據及所闡明之證明
    方法，均尚未達始通常一般人均不至有所懷疑，而得確信其
    為真實之程度，無從說服本院以形成被告有罪之心證，是依
    罪證有疑、利於被告之證據法則，即不得遽為不利於被告之
    認定。此外，本院復查無其他積極證據足資證明被告有何上
    開公訴意旨所指之施用第一級毒品犯行，揆諸前開規定及判
    例意旨所示，既不能證明被告犯罪，自應為被告無罪之諭知
    。
據上論斷，應依刑事訴訟法第301 條第1 項，判決如主文。
本案經檢察官王光傑到庭執行職務。
中    華    民    國  100     年    12    月    20    日
                  刑事第三庭    審判長法  官  楊宗翰
                                      法  官  許瑜容
                                      法  官  薛侑倫
以上正本證明與原本無異。
如不服本判決應於收受判決後10日內向本院提出上訴書狀，並應
敘述具體理由；其未敘述上訴理由者，應於上訴期間屆滿後20日
內向本院補提理由書（均須按他造當事人之人數附繕本）「切勿
逕送上級法院」。
中    華    民    國   100    年    12    月    21    日
                                      書記官  張語恬